最高法院刑事判決　　　　　　　九十六年度台上字第八九七號
上　訴　人　甲○○
上列上訴人因強盜案件，不服台灣高等法院中華民國九十五年十
一月三十日第二審判決（九十五年度上訴字第三四九六號，起訴
案號：台灣新竹地方法院檢察署九十五年度偵字第三一七七號）
，提起上訴，本院判決如下：
    主  文
上訴駁回。
    理  由
按刑事訴訟法第三百七十七條規定，上訴於第三審法院，非以判
決違背法令為理由，不得為之。是提起第三審上訴，應以原判決
違背法令為理由，係屬法定要件。如果上訴理由書狀並未依據卷
內訴訟資料，具體指摘原判決不適用何種法則或如何適用不當，
或所指摘原判決違法情事，顯與法律規定得為第三審上訴理由之
違法情形，不相適合時，均應認其上訴為違背法律上之程式，予
以駁回。本件原判決認定上訴人甲○○有原判決事實欄所載犯行
，係依憑上訴人於警詢、檢察官偵查中、第一審及原審坦承竊取
被害人陶秋香所有車號ＨＫＶ－五四六號機車，及證人即被害人
陶秋香、劉美玲分別於警詢、檢察官偵查中、第一審及原審之指
證，證人即現場處理員警張坤泉於原審之證詞，並有卷附扣押物
品目錄表、扣案ＨＫＶ－五四六號機車照片、新竹市警察局第一
分局搜索扣押筆錄、扣押物品目錄表、查獲現場照片及贓物認領
保管單、新竹市警察局車輛尋獲電腦輸入單、贓物認領保管單、
受理各類案件紀錄表、受理刑事案件報案三聯單及ＬＵＲ－四四
八、ＨＫＶ－五四六號機車之車輛竊盜、車牌失竊資料各別查詢
報表等證據，因而維持第一審依牽連犯關係從一重論處上訴人意
圖為自己不法之所有，以強暴至使不能抗拒，而取他人之物罪刑
之判決，駁回上訴人在第二審之上訴。已敘明所憑之證據及認定
之理由。對於上訴人矢口否認有何強盜犯行，所辯：伊偷車係為
代步用，因已偷竊一台機車，不會再搶另一台機車，案發當時與
被害人劉美玲擦撞受傷跌倒，只撞劉美玲一次，因所騎之贓車不
能發動，而劉美玲又害怕跳開，才騎走劉美玲的車子，本欲將機
車棄置溪洲橋下，用鑰匙開置物箱時，才發現內有東西，應只構
成搶奪罪云云，何以係卸責之詞，不足採信，亦已依據卷內資料
逐一指駁。從形式上觀察，原判決並無違背法令之情形存在。上
訴意旨略稱：原判決事實欄認定，上訴人手握被害人劉美玲所騎
乘機車之把手，半推半擠推離機車，強行將被害人所有之機車駛
離現場，並將其機車置物箱內之財物取走，應命其舉出證明之方
法，原判決所謂「不能抗拒」，依據何在，並未說明顯有刑事訴
訟法第三百七十九條第十四款不載理由之違法。又上訴人坦承竊
取機車代步，發生碰撞事故後，試圖發動機車未果，急於逃離現
場，才會搶奪劉美玲機車逃逸，未有預謀犯案動機，原判決未究
明實情，倒果為因，顯違背法令。若上訴人有強盜犯意，劉美玲
所配金項鍊焉能倖存，原判決單憑半夜昏暗之際，穿著雨衣，推
測上訴人未能見金項鍊，而無任何證據為憑，亦有證據調查未盡
及理由不備之違法。再原判決認定上訴人因閃避不及撞上轎車，
與劉美玲無關，則原判決理由所謂假車禍真強盜，顯有理由不備
之違法云云。經查：按證據之取捨及證據證明力如何，均屬事實
審法院得自由裁量、判斷之職權，苟其此項裁量、判斷，並不悖
乎通常一般之人日常生活經驗之定則或論理法則，又於判決內論
敘其何以作此判斷之心證理由者，即不得任意指摘其為違法，據
為提起第三審上訴之合法理由。而認定犯罪事實所憑之證據，並
不以直接證據為限，間接證據亦包括在內，審理事實之法院綜合
卷內之直接、間接證據，本於推理作用，於通常一般之人均不致
有所懷疑，得確信其為真實之程度者，即得據之為有罪之認定。
又強盜罪所施用之強暴、脅迫手段，祇須足以壓抑被害人之抗拒
，使其喪失意思自由為已足，縱令被害人實際無抗拒行為，仍於
強盜罪之成立，不生影響。再搶奪與強盜雖同具不法得財之意思
，然搶奪僅係乘人不備公然掠取，若施用強暴脅迫或他法使被害
人身體上或精神上處於不能抗拒之狀態，而取其財物或令其交付
者，則為強盜。本件原判決已敘明，上訴人係接續以其所騎乘偷
來之機車，故意二次衝撞被害人劉美玲所騎乘之車號ＬＵＲ－四
四八號重型機車後，俟劉美玲因受撞擊停車後，上訴人隨即上前
出手抓住劉美玲衣領，且手握劉美玲所騎乘機車之把手，半推半
擠致使劉美玲不能抗拒，而將之推離機車等情，此一過程顯然發
生突然，而劉美玲係一柔弱女子，以案發當日係於夜間凌晨，天
色昏暗，天又下雨，於上訴人接續撞擊其機車二下，其心裡之畏
懼可以想像，上訴人此時再以強暴之手段將劉美玲推開，並手握
劉美玲所騎機車握把，霎時已足以壓制劉美玲之抗拒甚明。經核
其適用法則並無違誤。原判決綜合各種相關證據，認定上訴人有
本件犯行，就案內有關證據，本於調查所得心證，分別定其取捨
而為事實上之判斷，均已於理由內詳加說明。並無上訴意旨所指
之違背法令。其餘上訴意旨，無非係對事實審法院採證認事之職
權行使及原審已調查、理由已說明或與本件犯罪構成要件無關之
事項，仍執陳詞徒憑己見再為事實上或細節上之爭執，均非適法
之上訴第三審理由。衡以上述說明，應認其上訴為違背法律上之
程式，予以駁回。
據上論結，應依刑事訴訟法第三百九十五條前段，判決如主文。
中　　華　　民　　國　九十六　年　　二　　月　　九　　日
                      最高法院刑事第九庭
                          審判長法官  洪　清　江
                                法官  石　木　欽
                                法官  李　伯　道
                                法官  林　勤　純
                                法官  陳　晴　教
      本件正本證明與原本無異
                                      書  記  官
中　　華　　民　　國　九十六　年　　二　　月　二十六　日
                                                z
